【裁判字號】    97,訴,465
【裁判日期】    971028
【裁判案由】    違反槍砲彈藥刀械管制條例
【裁判全文】
臺灣新竹地方法院刑事判決               97年度訴字第465號
公  訴  人  臺灣新竹地方法院檢察署檢察官
被      告  甲○○
選任辯護人  楊益松律師
上列被告因違反槍砲彈藥刀械管制條例案件，經檢察官提起公訴
（97年度偵字第2162號），本院判決如下：
    主  文
甲○○未經許可，持有可發射子彈具有殺傷力之改造手槍，累犯
，處有期徒刑年拾月，併科罰金新臺幣陸萬元，罰金如易服勞
役，以新臺幣壹仟元折算壹日。扣案仿WALTHER廠PPK/S型半自動
手槍製造之槍枝換裝土造金屬槍管而成之改造手槍壹枝（槍枝管
制編號：0000000000號，含彈匣壹個），沒收之。
    犯罪事實
一、甲○○於民國88年間，因竊盜案件，經本院於88年6 月30日
    以88年度易字第219號判決判處有期徒刑1年6月，嗣上訴後
    經撤回上訴而確定，另於88年間，因違反毒品危害防制條例
    之施用第二級毒品案件，經本院於88年6月29日以88年度竹
    東簡字第124號判決判處有期徒刑6月，前開2罪，經接續執
    行於93年5月25日縮短刑期假釋付保護管束出監，於95年11
    月12日縮刑期滿未經撤銷假釋視同執行完畢。竟不知悛悔，
    明知可發射金屬或子彈具有殺傷力之改造手槍為槍砲彈藥刀
    械管制條例所管制之物品，未經中央主管機關內政部許可不
    得無故持有，竟基於非法持有具有殺傷力改造手槍之犯意，
    於96年11月間中旬某日，在其經營位於新竹縣竹東鎮○○路
    ○段38 9號之「東林汽車鈑金廠」內，因拆卸報廢車輛之際
    ，在車輛後座椅子下方，拾獲仿WALTHER廠PPK/S型半自動手
    槍製造之槍枝換裝土造金屬槍管而成之改造手槍1枝（槍枝
    管制編號：0000000000號，含彈匣1個）、子彈11顆（均非
    制式子彈，全數經試射，其中3顆均可擊發，認具殺傷力，
    其中1顆，雖可擊發，惟發射動能不足，認不具殺傷力；其
    餘7顆，無法擊發，認不具殺傷力）及彈殼1顆（非制式金屬
    彈殼），甲○○非但未依規定向司法警察機關報繳，反未經
    許可，持有將上開槍枝及子彈等物，並放置「東林汽車鈑金
    廠」之房間內，迨於97年3月21日早上10時20分許，為警持
    本院所核發之搜索票，在上開處所搜索，當場查獲，並扣得
    上開槍枝及子彈，送鑑定後因而查悉上情。
二、案經新竹縣政府警察局竹東分局報告臺灣新竹地方法院檢察
    署檢察官偵查起訴。
    理  由
壹、證據能力之認定：
一、按被告以外之人於審判外之言詞或書面陳述，除法律另有規
    定者外，不得作為證據，刑事訴訟法第159條第1項固有明文
    規定。惟被告以外之人於偵查中向檢察官所為之陳述，除顯
    有不可信之情況外，得為證據。又被告以外之人於檢察事務
    官、司法警察官或司法警察調查中所為之陳述，與審判中不
    符時，其先前之陳述具有較可信之特別情況，且為證明犯罪
    事實存否所必要者，得為證據。且被告以外之人於審判外之
    陳述，雖不符刑事訴訟法第159 條之1至之4之規定，惟經當
    事人於審判程式同意作為證據，法院審酌該言詞陳述或書面
    陳述作成時之情況，認為適當者，亦得為證據，復為同法第
    159條之1第2項、第159條之2、第159條之5第1項所明定。復
    按傳聞法則之重要理論依據，在於傳聞證據未經當事人之反
    對詰問予以核實，乃予排斥，惟若當事人已放棄對原供述人
    之反對詰問權，於法院審判時表明同意該等傳聞證據可作為
    證據，基於證據資料愈豐富，愈有助於真實發現之理念，並
    貫徹刑事訴訟法修法加重當事人進行主義之精神，確認當事
    人對於證據能力有處分權之制度，傳聞證據經當事人同意作
    為證據，法院認為適當者，亦得為證據。另當事人對於傳聞
    證據表示「沒有意見」，而未於言詞辯論終結前聲明異議（
    Without Objection），應視為已有將該等傳聞證據採為證
    據之同意，此刑事訴訟法第159條之5定有明文。
二、本案被告甲○○及選任辯護人於本院準備程式中已表示對本
    院所提示所有卷內人證物證之證據能力沒有意見，迄本院辯
    論終結前，被告甲○○及選任辯護人亦未爭執本案證據之證
    據能力，依刑事訴訟法第159 條之5第2項之規定，應視為被
    告甲○○已同意本案犯罪事實欄相關之傳聞證據均可作為證
    據；另檢察官於本院審理程序中已表示對本院所提示調查之
    卷內人證物證之證據能力沒有意見，本院斟酌本案卷內之證
    據並非非法取得，亦無證明力明顯過低之情形，且經本院於
    審判期日依法進行證據之調查、辯論，當事人於訴訟上之程
    式權，已受保障，均得採為證據，先予敘明。
貳、認定被告甲○○違反槍砲彈藥刀械管制條例所憑之事證及理
    由：
一、訊據被告甲○○固不否認為警在伊所經營之「東林汽車鈑金
    廠」內所查獲之絨毛袋係伊在查獲前半年之某不詳時間，在
    拆卸報廢車輛時所拾獲，惟被告甲○○先於警詢、偵查中坦
    承：為警所扣得之絨毛袋內所放置之槍枝、子彈，係伊於96
    年11月間，因拆除報廢車輛，而在1部黑色TOYOTA的後座椅
    子下拾獲的，伊惟恐車主會回來索回，便將之丟在庫房（見
    97 年3月21日之新竹縣政府警察局竹東分局偵查隊之警詢筆
    錄及偵訊筆錄勘驗筆錄，見本院卷第74、75頁），嗣於本院
    準備程序及審理程序則矢口否認有持有具有殺傷力之改造手
    槍及子彈犯行，先於本院準備程序中辯稱：伊當初根本不知
    道絨毛袋內裝有槍、彈，伊當初拾獲絨毛袋後，即將之與其
    他拆卸之零件，一同放置在庫房裡，直至為警查獲時，伊才
    知道絨毛袋內放置之物品為槍枝、子彈等語（見本院卷第26
    頁背面）；嗣於本院審理時復改稱：伊從未摸過絨毛袋，伊
    並不知道為何絨毛袋會出現在庫房等語（見本院卷第69頁正
    面），是認被告甲○○於歷次警詢、偵訊及本院準備程序、
    本院審理中有為上開前後不一之供述、辯詞，先予敘明，惟
    查：
（一）本案為警在新竹縣竹東鎮○○路○段389 號之「東林汽車
      鈑金廠」內，查獲之槍、彈，經送驗後，其鑑定結果為：
      (1)送鑑改造手槍1 枝（槍枝管制編號：0000000000號），
      認係由ＷALTHER 廠PPK/S型半自動手槍製造之槍枝換裝土
      造金屬槍管而成，擊發功能正常，應可供擊發適用子彈使
      用，認具殺傷力。(2)送鑑子彈11顆，認均非制式子彈，由
      金屬彈殼組合直徑約8.0mm＋－0.5mm金屬彈頭，全數經試
      射，其中3顆均可擊發，認具殺傷力，其中1顆，雖可擊發
      ，惟發射動能不足，認不具殺傷力；其餘7 顆，無法擊發
      ，認不具殺傷力。(3)彈殼1 顆，認係非制式金屬彈殼，有
      為警扣案之上開槍彈可查，另有新竹縣政府警察局竹東分
      局搜索、扣押筆錄、扣押物品目錄表、扣押物品清單、新
      竹縣政府警察局97年3 月21日竹縣警鑑字第0973003480號
      函所附之槍枝初步檢視報告表暨檢視照片3 張（含槍枝初
      步檢視承辦人員履歷資料）、扣案之槍彈外觀照片6 張、
      查獲之現場照片6 張、內政部警政署刑事警察局97年4月8
      日刑鑑字第0970045820 號槍彈鑑定書、97年5月12日刑鑑
      字第0970060699號函各1 份（見偵查卷第44至47頁、51頁
      ）在卷可稽。
（二）本案據證人乙○○即新竹縣政府警察局竹東分局查獲員警
      於本院審理時結證稱：當初是因接獲民眾檢舉稱被告甲○
      ○在為警執行搜索之前不到1 個月間，在「東林汽車鈑金
      廠」斜對面之1家薑母鴨店內，與1名真實姓名年籍不詳，
      綽號「阿龍」之成年男子因細故發生口角，被告甲○○可
      能因酒喝多了，竟返回「東林汽車鈑金廠」內拿取非法所
      持有之槍枝，將該名「阿龍」之成年男子押至薑母鴨店旁
      之停車場內等情，他們接獲線報，嗣依程序向法院聲請搜
      索票，他與分隊長、劉家琦、楊得新偵查佐及2名派出所
      之警員，前往「東林汽車鈑金廠」搜索，當他們要進入放
      置槍彈的房間時，被告甲○○請伊的女朋友拿鑰匙開門，
      他與分隊長還有被告甲○○站在門口，由楊得新、劉家琦
      偵查佐入內搜索，他看到該房間內有晾衣物，當下劉家琦
      偵查佐就在房間內中間地上的一個紙箱裡，搜到扣案之金
      黃色之絨毛袋，當時絨毛袋的上方還有用衣服及物品蓋住
      ，而絨毛袋的拉鏈是拉上的，在劉家琦偵查佐要開啟絨毛
      袋時，被告甲○○表示伊知道這個槍，還向搜索之員警稱
      ：搜到這個槍了，不要再搜索了等語，在現場被告甲○○
      已經承認扣案之槍彈是伊所有，並未表示不知絨毛袋內是
      何物品等質疑，故未對槍彈採集指紋，之後他們將搜索到
      的槍枝還有子彈11顆送鑑定等語（見本院卷第64背面至68
      頁），經查：
  １、據上開執行搜索警員乙○○之證述，核與本院勘驗被告甲
      ○○於97年3 月21日警詢筆錄所示：「（問：我們是97年
      3 月21日早上10點20分到你家去的，到你那個工廠，開始
      搜索…我們查到什麼東西？）改造手槍」、「（問：改造
      手槍1把喔。還有咧？）改造子彈11顆，還有1個空彈殼」
      、「（問：…警方在那邊現場喔，你也在旁邊嘛，查扣那
      個8釐米改造手槍1 枝、改造子彈11顆、彈殼1顆還有黑色
      彈匣1 個嘛，是誰所有）我的。」、「（問：是你所有喔
      ，警方所剛剛查到那上述這些東西喔，怎麼來的？）在車
      上撿，報廢車上撿的」、「（問：大概在什麼時候撿來的
      ？）去年差不多11、12月吧」、「（問：去年幾月啊）11
      月」等語及被告甲○○於97年3月21日偵查筆錄所示：「
      （問：97年喔，3 月21日早上10點20分，是否在新竹縣竹
      東鎮○○路○段389 號東林汽車鈑金廠被警察查獲？是不
      是？）對。」、「（問：現場查獲什麼東西？那個改造手
      槍1 枝。彈匣及包包，子彈、手槍還有彈殼是誰的？）是
      我的（點頭），在那個報廢車上撿到的。」、「（問：什
      麼時間在什麼地點撿到的？）去年96年大概11月的時候。
      」、「（問：上旬、中旬、下旬？中旬。」…「（問：當
      時你發現的時候喔，有些什麼東西？）就是那些包包啊。
      」…「（問：哪些東西你要跟我講啊。）就是那個改造的
      手槍1枝、子彈10顆，還有1個彈匣，通通都在那個包包裡
      。」、「（問：…那你撿到之後，你做何處理？）因為那
      個車子原本要修，可是因為撞了太爛不修，他把大牌拿走
      了。」、「（問：我將車子買下來拆零件，然後呢？你撿
      到這些東西要怎麼處理？）因為撿到這些東西我又怕車主
      會回來要，我就把它丟在庫房啦。」、「（問：沒有試射
      過，會什麼會有1 顆彈殼呢？）那都是在那裡面啊，原本
      都在那邊，那可不可以射我也不知道，我都不知道可不可
      以射」等語相符（見本院卷第73頁背面、第74、75頁），
      是認被告甲○○確於警詢及偵訊中供承扣案之槍彈係伊在
      報廢車輛拾獲並將之放置在所經營之東林汽車鈑金廠內之
      房間內，除以衣物掩蓋外，復將該房間上鎖等情。
  ２、被告甲○○嗣於本院準備及審理程序中直指係承辦員警挾
      以若不交待槍彈來源，則將遭到羈押，伊情急之下，始於
      警詢、偵查中坦承稱槍彈係伊所有之供詞，惟以，據本院
      勘驗被告甲○○之上開警詢光碟後，認於警員詢問過程中
      ，態度平和，語氣和緩，製作筆錄之警員並未脅迫、利誘
      ，甚至亦未見有勸諭被告甲○○修正其供述之情事，若被
      告甲○○係迫於警員恫嚇告稱將遭羈押，則被告甲○○於
      案件由警局移送之承辦檢察官訊問時，理應於偵訊時爭執
      此情，並否認持有槍彈，然被告甲○○於偵訊時仍自承：
      槍彈是伊撿獲後據為己有，且稱因惟恐車主回來索討，而
      將之放在庫房內等語，是認被告甲○○空言辯稱警員藉詞
      要脅伊承認槍彈係伊所有等語，並無根據抑足資推論之事
      證，要屬事後推諉卸責之詞，委無足採。
  ３、再衡之對於持有槍彈之人，若不願自動出面報繳，或放棄
      槍彈之持有，則應視槍彈為具有殺傷力之武器或具有財產
      價值之物品，必會妥善保管將之藏放，依本案扣案之槍彈
      係以一金黃色之絨毛袋盛裝，具有相當之重量，被告甲○
      ○既有據為所有之意圖，又怎可能不將之開啟以察看內部
      放置何物之理？再者，被告甲○○將查扣之槍彈藏放在堆
      置衣物之紙箱中，復將房間上鎖，針對於此，被告甲○○
      固辯稱係隨意丟棄在庫房等語置辯，然觀之該庫房內晾有
      衣物，堆置有雜物，有現場照片3張附卷可考（見偵查卷
      第20頁上下、21頁上方照片），係一般居家常供以出入之
      場所，倘無不欲他人任意開啟，又何以有上鎖之必要？凡
      此種種客觀情狀，已足認扣案槍彈之所有人並無放棄持有
      ，而係為免遭警查獲而有以致之，是認被告甲○○於本院
      準備程序及審理程序中辯稱伊不知道絨毛袋內放置何物，
      且不知絨毛袋為何放置在東林汽車鈑金廠內等語，應屬避
      重就輕之誆詞，難謂可信。
二、綜上所述，本件被告甲○○辯稱各節，均不可信，本案扣案
    之槍彈，應為被告甲○○所持有之事實業臻明確，被告甲○
    ○上揭持有改造手槍及子彈之犯行至堪認定，應依法予以論
    科。
、論罪科刑：
一、論罪：
（一）被告甲○○未經許可持有上開改造手槍1枝（含彈匣1 個
      ）、改造子彈3顆，係犯槍砲彈藥刀械管制條例第8條第4
      項未經許可持有改造手槍罪及同條例第12條第4項未經許
      可持有子彈罪。
（二）想像競合犯：被告甲○○一行為同時觸犯槍砲彈藥刀械管
      制條例第8條第4項、第12條第4項之罪名，係屬想像競合
      犯，應依刑法第55條之規定，從一較重之槍砲彈藥刀械管
      制條例第8條第4項未經許可持有改造手槍罪處斷。
（三）累犯：被告甲○○前於88年間，因竊盜案件，經本院於88
      年6月30日以88年度易字第219號判決判處有期徒刑1年6月
      ，嗣經撤回上訴而確定，另於88年間，因違反毒品危害防
      制條例之施用第二級毒品案件，經本院於88年6月29日以
      88年度竹東簡字第124號判決判處有期徒刑6月，前開2 罪
      ，經接續執行於93年5月25日縮短刑期假釋付保護管束出
      監，於95年11月12日縮刑期滿未經撤銷假釋視同執行完畢
      等情，有臺灣高等法院被告前案紀錄表及刑案資料查註紀
      錄表各1份為證，其於5年以內故意再犯本件有期徒刑以上
      之罪，為累犯，應依刑法第47條第1項規定，加重其刑。
二、科刑：
（一）主刑：審酌被告甲○○前有竊盜、違反毒品危害防制條例
      之前案紀錄，有臺灣高等法院被告前案紀錄1份附卷可參
      ，素行難謂良好，竟無視法令禁制，而未經許可持有具殺
      傷力之改造手槍及子彈，增加社會潛在危險性，考量其犯
      罪之犯罪動機、目的、手段及被告之生活狀況、品行，以
      及被告犯罪後於警詢時、偵查中固曾坦承犯行，然卻於本
      院準備程序及審理程序訊問時飾詞否認犯行，嗣於本院審
      理期日檢察官論告後，復坦認犯行（見本院卷第70頁背面
      ），犯後態度難謂良好等一切情狀，量處如主文所示之刑
      及併科罰金，並就罰金部分，諭知易服勞役之折算標準，
      以資懲儆。
（二）從刑（沒收）：扣案仿WALTHER廠PPK/S型半自動手槍製造
      之槍枝換裝土造金屬槍管而成之改造手槍1枝（槍枝管制
      編號0000000000號；含彈匣1個），係違禁物，應依刑法
      第38條第1項第1款之規定宣告沒收。另扣案之已射擊完畢
      具有殺傷力之改造子彈3顆，已不具違禁物之性質，爰不
      另為沒收之諭知，附此敘明。
肆、適用法律依據：
一、程序法方面：刑事訴訟法第299 條第1 項前段。
二、實體法方面：槍砲彈藥刀械管制條例第8條第4項、第12條第
    4 項，刑法第11條前段、第55條、第47條第1項、第42條第3
    項前段、第38條第1項第1款，判決如主文。
本案經檢察官陳玉華到庭執行職務。
中    華    民    國    97    年    10    月    28    日
                  刑事第四庭審判長法  官  林秋宜
                                  法  官  馮俊郎
                                  法  官  劉兆菊
以上正本證明與原本無異。
如不服本判決應於收受本判決後10日內向本院提出上訴書狀，上
訴書狀應敘述具體理由。上訴書狀未敘述上訴理由者，應於上訴
期間屆滿後20日內補提理由書狀於本院 (均須按他造當事人之人
數附繕本 )「切勿逕送上級法院」。
中    華    民    國    97    年    10    月    28    日
                                  書記官  蕭汝芳
附錄本案論罪科刑實體法條全文：
槍砲彈藥刀械管制條例第8條
未經許可，製造、販賣或運輸鋼筆槍、瓦斯槍、麻醉槍、獵槍、
空氣槍或第4條第1項第1款所定其他可發射金屬或子彈具有殺傷
力之各式槍砲者，處無期徒刑或5年以上有期徒刑，併科新臺幣1
千萬元以下罰金。
未經許可，轉讓、出租或出借前項所列槍枝者，處 5 年以上有期
徒刑，併科新臺幣 1 千萬元以下罰金。
意圖供自己或他人犯罪之用，而犯前二項之罪者，處無期徒刑或
 7 年以上有期徒刑，併科新臺幣 1 千萬元以下罰金。
未經許可，持有、寄藏或意圖販賣而陳列第 1 項所列槍枝者，處
 3年以上10年以下有期徒刑，併科新臺幣700萬元以下罰金。
第 1 項至第 3 項之未遂犯罰之。
槍砲彈藥刀械管制條例第12條
未經許可，製造、販賣或運輸子彈者，處 1 年以上 7 年以下有
期徒刑，併科新台幣 500 萬元以下罰金。
未經許可，轉讓、出租或出借子彈者，處 6 月以上 5 年以下有
期徒刑，併科新台幣 300 萬元以下罰金。
意圖供自己或他人犯罪之用，而犯前二項之罪者，處 3 年以上
10 年以下有期徒刑，併科新台幣 700 萬元以下罰金。
未經許可，持有、寄藏或意圖販賣而陳列子彈者，處 5 年以下有
期徒刑，併科新台幣 300 萬元以下罰金。
第 1 項至第 3 項之未遂犯罰之。


司法院資訊處製作；財團法人民間司法改革基金會備份。
